【裁判字號】    98,消債清,82
【裁判日期】    980615
【裁判案由】    聲請清算程序
【裁判全文】
臺灣高雄地方法院民事裁定            98年度消債清字第82號
聲  請  人  甲○○
代  理  人  陳清和律師
上列當事人因消費者債務清理事件聲請清算，本院裁定如下：
    主  文
聲請人甲○○自中華民國九十八年六月十五日十六時起開始清算
程序。
命司法事務官進行本件清算程序。
    理  由
一、本件聲請意旨略以：聲請人前未曾依「中華民國銀行公會會
    員辦理消費金融案件無擔保債務協商機制」請求共同協商債
    務清償方案，乃於97年7 月間向最大債權金融機構即國泰世
    華商業銀行股份有限公司（下稱國泰世華銀行）請求協商而
    未成立。然聲請人於97年度平均每月薪資約新臺幣（下同）
    18,774元，扣除長子尚在就學待之扶養費用6,850 元及聲請
    人生活費用11,309元，僅餘615 元，實無法負擔協商條件，
    已達不能清償債務之程度，爰依法聲請清算等語。
二、按，「債務人不能清償債務或有不能清償之虞者，得依本條
    例所定更生或清算程序，清理其債務。」；「債務人於法院
    裁定開始更生程序或許可和解或宣告破產前，得向法院聲請
    清算。」，消費者債務清理條例（下稱消債條例）第3 條、
    第80條前段有明文。又「法院開始清算程序之裁定，應載明
    其年、月、日、時，並即時發生效力。」；「法院裁定開始
    更生或清算程序後，得命司法事務官進行更生或清算程序，
    必要時得選任律師、會計師或其他適當之自然人或法人一人
    為監督人或管理人。」，消債條例第83條第1 項、第16條第
    1 項亦有明文。
三、經查，聲請人所主張之上開事實，業據提出財產及收入狀況
    說明書（卷12-15 頁）、債權人清冊（卷16頁）、前置協商
    不成立通知書（卷21頁）、財團法人金融聯合徵信中心當事
    人綜合信用報告（卷22-24 頁、144-151 頁）、聲請人、子
    女及婆婆95、96年度綜合所得稅各類所得資料及財產歸屬資
    料清單（卷36-38 頁、41-44 頁、卷48頁、63-70 頁、91頁
    ）、房屋租賃契約書（卷53-56 頁）、戶籍謄本（卷61-62
    頁）、承租證明（卷152 頁）、97年各類所得扣繳暨免扣繳
    憑單（卷161 頁）、薪資單（卷162 頁）、國泰世華銀行民
    事陳報狀及附件（卷163-182 頁）可憑，可信為實。
四、審酌聲請人聲請時所負債務為431,827 元（現為453,851 元
    ，卷145 頁聯合徵信中心之個人資料），95、96年所得81,2
    00元、219,750 元，平均每月收入6,767 元、18,313元（卷
    36-3 7頁各類所得資料清單），97年每月薪資約18,774元（
    卷31- 35頁薪資轉帳存摺影本），名下無財產（卷48頁財產
    歸屬資料清單），現為臨時工，原領有中低收入戶補助及教
    育補助，惟97年9 月長女畢業後即喪失資格無法領取，目前
    領取租金補助每月3, 000元至98年3 月止，扣除聲請人陳報
    扶養長子6,850 元及聲請人生活費用11,309元，僅餘615 元
    左右，縱加計租金補助3,000 元，亦不足支付每月租金6,50
    0 元，依現行債務協商最長期限180 期，利率０％，則就當
    時負債總額431,827 元（卷16頁債權人清冊、卷24頁聯合徵
    信中心之個人資料）而言，平均每月還款大約2,399 元左右
    ，已無從滿足最大債權銀行之協商條件要求，確已不足清償
    債務，堪認聲請人之債務大於財產，而有不能清償債務或不
    能清償債務之虞情事。此外，又查無聲請人有消費者債務清
    理條例第6 條第3 項、第8 條或第82條第2 項所定駁回清算
    聲請之事由存在，是聲請人聲請本件清算，為有理由，應予
    准許。
五、依消費者債務清理條例第83條第1 項、第16條第1 項，裁定
    如主文。
中    華    民    國    98    年    6     月    15    日
              民事第三庭    法      官  藍家慶
上為正本係照原本作成。
本裁定已於98年6月15日下午4時公告。
本件不得抗告。
中    華    民    國    98    年    6     月    15    日
                            書  記  官  呂姿儀


司法院資訊處製作；財團法人民間司法改革基金會備份。
